臺灣桃園地方法院刑事判決　　　　　　100年度審易字第123號
公　訴　人　臺灣桃園地方法院檢察署檢察官
被　　　告　呂威潔
選任辯護人　宋嬅玲律師
上列被告因違反毒品危害防制條例案件，經檢察官提起公訴（99
年度毒偵字第27828 號），被告於準備程序進行中，就被訴事實
為有罪之陳述，經本院告知簡式審判程序意旨，並聽取當事人之
意見後，本院合議庭裁定依簡式審判程序審理，判決如下：
    主  文
呂威潔私運管制物品進口逾公告數額，處有期徒刑陸月。緩刑
年，緩刑期間付保護管束，並應於判決確定日起捌個月內向執行
檢察官指定之政府機關、政府機構、行政法人、社區或其他符合
公益目的之機構或團體，提供壹佰貳拾小時之義務勞務。扣案之
大麻種子貳拾顆、包裝大麻種子之信封袋壹只均沒收。
    事實及理由
一、犯罪事實：
    呂威潔明知大麻種子係行政院依懲治走私條例第二條第三項
    所公告「管制物品項目及其數額」甲項第四款之管制進口物
    品，不得非法持有、運輸及私運，竟基於運輸及私運屬管制
    進出口物品大麻種子進入國內以供栽種之用之犯意，於民國
    99年7 月上旬某日，利用電腦連結至網際網路，登入英國某
    網站以100 英磅之價格，向某真實姓名年籍不詳販賣大麻種
    子之人購買35顆大麻種子，並指定將大麻種子寄送予「Wei
    Chieh lu」，郵寄地址為其位於桃園縣桃園市○○街195 號
    之居所，而該真實姓名年籍不詳之人，即於99年7 月間某日
    ，利用不知情之國際郵遞運送業者，以郵寄方式將裝載有大
    麻種子35顆（其中12顆業經鑑定機關取樣進行種子發芽鑑驗
    而用罄）之郵包1 個寄送來臺，嗣該郵包於99年7 月15日寄
    達臺灣時，為財政部臺北關稅局臺北郵局支局人員執行郵檢
    時查獲，經通報法務部調查局航業調查處人員，並按址投遞
    無著予以招領後，呂威潔即於99年7 月20日持郵件招領單至
    桃園郵局領取，當場遭法務部調查局航業海員調查處人員查
    獲，並扣得前揭大麻種子35顆（其中12顆業經鑑定機關取樣
    進行種子發芽鑑驗而用罄）及包裝大麻種子之信封袋1 只，
    經送種子發芽鑑驗後，始悉上情。
二、證據名稱：
  (一)被告呂威潔於調查局詢問、檢察官訊問及本院審理中之自白
    。
  (二)臺北關稅局扣押貨物收據及搜索筆錄、財政部臺北關稅局99
    年7 月15日北郵緝移字第0990100416號函、桃園郵局郵件候
    投通知單、法務部調查局航業海員調查處扣押物品目錄表、
    臺灣桃園地方法院檢察署99年保管字第7988、7989號扣押物
    品清單、臺灣桃園地方法院100 刑管字第59號扣押物品清單
    、法務部調查局99年8 月3 日調科壹字第09900354500 號鑑
    定書各1 份，及扣案之大麻種子35顆（其中12顆業經鑑定機
    關取樣進行種子發芽鑑驗而用罄）、包裝大麻種子之信封袋
    1 只與內包裝照片3 幀。
  (三)臺灣高等法院被告前案紀錄表1 份。
三、按毒品危害防制條例所謂之「運輸」，係指轉運輸送而言，
    亦即由一地轉運輸送至另一地，運輸之方法為海運、空運、
    陸運均非所問（最高法院82年度第3 次刑事庭會議決議、司
    法院院解字第3541號及第3853號解釋意旨參考），而運輸亦
    不以行為人親自轉運輸送為必要，非不得利用不知情之郵遞
    運送人員而為之。被告雖未親自由英國將大麻種子轉運輸入
    來臺，惟其向英國真實姓名年籍不詳販賣大麻種子之人購買
    大麻種子並支付價金及運費後，提供其上開居所作為指定之
    送達地址，乃係利用不知情之國際郵遞運送業者將大麻種子
    運抵上開指定地點，仍不失為運送行為。又按大麻係屬毒品
    危害防制條例第2 條第2 項第2 款所列之第二級毒品，而依
    毒品危害防制條例第2 條第2 項第2 款規定，第二級毒品係
    指罌粟、古柯、大麻、安非他命、配西汀、潘他唑新及其附
    表二所列之相類製品而言，未包括大麻種子，是大麻種子固
    非屬毒品危害防制條例第2 條第2 項第2 款所列之第二級毒
    品，但依毒品危害防制條例第14條第4 項規定，仍不得持有
    。再按毒品危害防制條例所列毒品及其製劑、罌栗種子、古
    柯種子及大麻種子，業經行政院依懲治走私條例第2 條規定
    ，公告列為甲類管制進出口物品。再查懲治走私條例第2條
    第1 項固規定，私運管制物品進口出口逾公告數額者為成立
    本罪之要件，然觀行政院公告之懲治走私管制物品項目及其
    數額中，分成甲、乙、丙、丁等四類（第四類已經刪除），
    其中甲類管制進出口物品及乙類管制出口物品，除公告其項
    目外，均未有「數額」之限制，顯然私運甲類管制物品進出
    口，或私運乙類管制物品出口，不論數額多少，均觸犯懲治
    走私條例第2 條第1 項之罪名。雖該條尚有「逾公告數額」
    之規定，但由同條第3 項規定，「第一項所稱管制物品及其
    數額，由行政院公告之」，此乃空白刑法，該罪所稱管制物
    品及其數額，係以行政院之公告為補充規範，依行政院公告
    之前開管制物品項目及其數額，對於甲、乙兩類既排除「一
    定數額」之規定，則依據補充規範之法理，私運管制進口之
    毒品危害防制條例所列毒品及其製劑進口，當然要排除「逾
    公告數額」之認定，依懲治走私條例第2 條第1 項所定，祗
    要合乎「私運管制物品進口」之要件為已足，不得再拘泥於
    原法條文字而為不同之解釋，是被告呂威潔私運管制進口之
    大麻種子進入臺灣，應成立懲治走私條例第2 條第1 項之私
    運管制物品進口罪。又其自英國輸入大麻種子入境，係本於
    供栽種之用之意圖，故核被告呂威潔此部分所為，亦係犯毒
    品危害防制條例第13條第2 項之意圖供栽種之用，而運輸大
    麻種子罪。復其運輸、私運管制物品大麻種子後持有大麻種
    子之低度行為，為運輸、私運管制物品大麻種子之高度行為
    所吸收，不另論罪。被告利用不知情之國際郵遞運送業者，
    意圖供栽種之用而運輸大麻種子並私運管制物品大麻種子進
    口，為間接正犯。被告以一行為而觸犯上開私運管制物品進
    口罪、意圖供栽種之用而運輸大麻種子罪，為想像競合犯，
    應依刑法第55條之規定，從一重依私運管制物品進口罪論處
    。爰審酌被告因好奇心驅使，見國外網站販售大麻種子，而
    向該網站訂購並私運管制物品大麻種子來臺，數量非微，影
    響政府對於管制物品進口之管理，大麻種子具有發芽能力加
    速毒品之氾濫，對社會之安寧及國人之健康，產生之危害，
    惟尚未實際進行栽種即為查獲，犯後坦認犯行態度良好等一
    切情狀，量處如主文所示之刑。又被告未曾受有期徒刑以上
    刑之宣告，有臺灣高等法院被告前案紀錄表一份在卷可按，
    此次因一時失慮，致罹刑典，經此偵查及審理程序後，當能
    知所警惕而信無再犯之虞，本院認前所宣告之刑，以暫不執
    行為適當，爰併諭知緩刑3 年，併依刑法第74條第2 項第5
    款之規定，諭知被告應於判決確定後8 個月內向執行檢察官
    指定之政府機關、政府機構、行政法人、社區或其他符合公
    益目的之機構或團體，提供120 小時之義務勞務，復依刑法
    第93條第1 項第2 款之規定，諭知於緩刑期間付保護管束，
    以勵自新。扣案之大麻種子35顆，除其中12顆業經鑑定機關
    取樣進行種子發芽鑑驗而用罄外，驗餘之大麻種子23顆，均
    係毒品危害防制條例第14條第4 項規定禁止持有之違禁物，
    均應依刑法第38條第1 項第1 款之規定宣告沒收；至於用以
    寄送包裝大麻種子之信封袋1 只，係為被告所有並供被告犯
    本案運輸、私運管制物品大麻種子所用之物，爰依毒品危害
    防制條例第19條第1 項規定宣告沒收。
四、應適用之法條：
    刑事訴訟法第273 條之1 第1 項、第299 條第1 項前段、第
    310 條之2 、第454 條第1 項，懲治走私條例第2 條第1 項
    ，毒品危害防制條例第13條第2 項、第19條第1 項，刑法第
    11條、第55條、第38條第1 項第1 款、第74條第1 項第1 款
    、第2 項第5 款、第93條第1 項第2 款。
五、如不服本件判決，得自收受判決送達之日起10日內，向本院
    提出上訴書狀，上訴於第二審法院。
本案經檢察官王碩志到庭執行職務。
中    華    民    國    100   年     4    月    29    日
                        刑事庭    法  官  潘怡華
以上正本證明與原本無異。
如不服本判決應於收受判決後10日內向本院提出上訴書狀，並應
敘述具體理由。其未敘述上訴理由者，應於上訴期間屆滿後20日
內向本院補提理由書( 均須按他造當事人之人數附繕本) 「切勿
逕送上級法院」。
                                  書記官  施春祝
中    華    民    國    100   年     4    月    29    日
附錄本案論罪科刑法條：
毒品危害防制條例第13條第2 項
意圖供栽種之用，而運輸或販賣大麻種子者，處2 年以下有期徒
刑，得併科新臺幣20萬元以下罰金。
懲治走私條例第2 條
私運管制物品進口、出口逾公告數額者，處7 年以下有期徒刑，
得併科新臺幣3 百萬元以下罰金。
前項之未遂犯罰之。
第1 項所稱管制物品及其數額，由行政院公告之。